# 名义上处置股权实质为处置土地的合并抵销问题

提问人：1226829524 时间：2022-08-05 11:11:54
陈老师您好：
现在又有这么一个问题需要麻烦您给指点下，具体情况如下：
1 、2021.12.31母公司处置全资子公司100%股权，处置价格为 130 ，对全资子公司的初始投资成本为 55 ；
2 、双方处置协议约定，收购方不承担被处置全资子公司的负债，处置时点被处置子公司债务总额为 6 ，同时约定上述被处置全资子公司截止2021.12.31日的债权金额确认为 50 ，包括在处置价格 130 中；
3 、截止2021.12.31时点，母公司与被处置全资子公司间有往来，且基本能互相抵销。其中反应在被处置子公司账面 应收母公司余额为 2 ， 应付母公司余额为 3 （此处仅为说明问题，非实际情况）；
4 、2022.1.10日双方办理完股权工商变更
请问 老老 师 ，，此此 时处 置股置股 权 的投的投 资 收益收益 应该 如何如何 计 算算？？？？
我的理解，此处收购方只承担资产不承担负债，此时其不承担的负债金额应该做为母公司对处置子公司长投的增加，因此需补做如下分录：
借：长期股权投资 6
贷：应付账款 6
个别报表中确认处置收益为 130-55-6=69
同时，个别报表中需将收购方收购的被处置子公司对母公司的债权还原，做为对投资收益的调整
即如下分录
借：应收账款 2
贷：投资收益 2
同时母公司单体报表中，将上述还原的被处置子公司的对母公司债权、债务，与母公司账面确认的对被处置子公司的债务，债权进行抵销，抵销后关联往来余额均为 0请问 老老 师 ，，我我 这样 理解理解 对 不不 对 ？？？？？？
同上同上 资 料料，， 请问 老老 师 ，，如果只承担 资产 ，，不承担不承担 负债 ，，此此种种 类 型的收型的收 购 是不是并不形成《企 业 会会 计 准准 则 》中所描述的 业务 的定的定 义 ，，如果不符合，哪么，哪么此此 时 的的 处 置股置股 权 是按是按 处 置置 资产处 理理，，还 是按是按 处 置股置股 权处 理理，，如果是按 处 置置 资产处 理理，哪，哪母公司母公司 对 子公司的股 权应该 如何列如何列 报 呢？？呢？？
还请 老老 师 百忙中百忙中 给 指点下指点下，，不不 胜 感激感激

回答人：chenyiwei
站在合并报表角度，首先要根据协议约定，确定哪些资产和负债由对方承接，哪些不承接；如果不承担负债的，则这些负债将以何种方式转移给母公司或者其他子公司。另外，不承担的子公司负债是对外部还是对母公司（或其他子公司）的负债？
若受让方不承担的子公司负债是对外部的负债，这部分负债转由母公司或者其他子公司承担，则相应负债将继续保留在合并报表中，相应该项负债金额将减少合并报表层面计算的处置损益，即：合并报表层面处置损益=处置价款-子公司净资产-承担子公司对外负债的金额。
若受让方不承担的负债是对母公司或者其他子公司的负债，则相当于母公司或其他子公司给予被处置子公司债务豁免，即：合并报表层面处置损益=处置价款-子公司净资产-豁免该子公司对内负债的金额。
其实就是：要站在合并报表集团的立场上，考虑在处置子公司前后，合并报表中的资产、负债将会发生哪些变化，根据变化情况推算出合并报表层面处置损益的应有金额。
要注意要注意：： 现 在合并在合并 报 表的表的 编 制是基于 实 体理体理 论 ，，因此更需要先站在整个合并集 团 的立的立 场 上上，，通通 过 分析合并 层 面面 资产、 负债 、少数股 权 等的等的 变 化情况化情况，，先把先把 应 有的数字框定下来，，然后再是考 虑用何用何种种方法方法 计 算出算出 这 个个 应 有的有的 结 果果（（不不 论 是用分是用分 录 ，， 还 是用其他方式））。不要一开开始上来就 编 分分 录 （（尤其是先 编单 体体 层 面分面分 录 再抵再抵 销 的的 这 种），种）， 这样 很容易把自己 绕进 去去，，算出了算出了 结 果也不知道道 对 不不 对 。所以一定要掌握 这 个思考个思考 问题 的的关关 键 点。点。